【裁判字號】    90,訴,564
【裁判日期】    900928
【裁判案由】    毒品危害防制條例
【裁判全文】
臺灣彰化地方法院刑事判決                            九十年度訴字第五六四號
    公  訴  人  臺灣彰化地方法院檢察署檢察官
    被      告  甲○○
    指定辯護人  本院公設辯護人  乙○○
右列被告因違反毒品危害防制條例案件，經檢察官提起公訴（九十年度偵緝字第九一
號），本院判決如左：
    主      文
甲○○幫助施用第二級毒品，處有期徒刑陸月，如易科罰金，以佰元折算壹日。
    事      實
一、甲○○於民國八十九年七月中旬，因友人丙○○向其表示：我錢不夠，原本一錢
    要新台幣（以下同）四千元的安非他命，如透過你與舜鴻（即黃舜鴻）之交情，
    只要三千元就可以買到等語，並希望甲○○出面幫其向黃舜鴻購買三千元之第二
    級毒品安非他命，甲○○乃先撥打黃舜鴻之行動電話，詢問黃舜鴻是否可以三千
    元購得一錢之安非他命，黃舜鴻回答：可以等語後，甲○○乃予以同意丙○○之
    請求，即基於幫助丙○○施用第二級毒品安非他命之犯意，在丙○○上班之工廠
    處，收取丙○○欲向黃舜鴻購買安非他命之三千元後，即前往彰化縣和美鎮○○
    路八五六號黃舜鴻住處，向黃舜鴻以三千元之價格購得一錢之安非他命後，即回
    到其彰化縣和美鎮○○路六十七巷二十二號住處，欲將安非他命交付予在該處等
    候之丙○○吸用，惟此時甲○○即發覺購得之安非他命是糖，甲○○乃向黃舜鴻
    質問為何拿糖來騙人，並要求退錢，黃舜鴻乃說：拿錯了，更換毒品安非他命可
    以，退錢則不可以等語，於是甲○○乃再到黃舜鴻住處換取真正之安非他命，回
    到住處時，因丙○○趕著要上班，乃請求甲○○同意提供吸食工具以讓其在該處
    施用第二級毒品安非他命，甲○○予以答應，並即提供玻璃吸管及自製之吸食器
    一組以幫助丙○○施用第二級毒品安非他命一次。嗣於八十九年十月十九日中午
    十二時二十分許，警方持搜索票前往彰化縣和美鎮○○路五十巷三十七號三樓丙
    ○○住處搜索時，當場查獲丙○○所有之安非他命一包（毛重約０．四公克）、
    吸食器一組、夾鏈袋二包、燈泡二個、塑膠瓶子一個、削尖吸管填充器二支及殘
    留安非他命塑膠袋三十二個等物品，並經丙○○供述始查悉上情。
二、案經彰化縣警察局移送台灣彰化地方法院檢察署檢察官偵查起訴。
    理      由
一、訊據被告甲○○矢口否認右揭犯行，辯稱：伊並未向黃舜鴻購買過安非他命，且
    未幫丙○○購買安非他命及提供吸食器具供丙○○施用安非他命云云。惟查，被
    告於警訊中即自白幫丙○○向黃舜鴻購買安非他命及提供吸食器具供丙○○施用
    安非他命等情不諱，核與證人丙○○於警訊及偵查中證述情節相符，且本案係因
    警方於八十九年十月十九日中午十二時二十分許，持搜索票前往彰化縣和美鎮○
    ○路五十巷三十七號三樓丙○○住處搜索時，當場查獲丙○○所有之安非他命一
    包（毛重約０．四公克）、吸食器一組、夾鏈袋二包、燈泡二個、塑膠瓶子一個
    、削尖吸管填充器二支及殘留安非他命塑膠袋三十二個等物品，並經丙○○供述
    毒品安非他命之來源，始查悉上情，又被告復自承其與證人丙○○並無恩怨，證
    人丙○○當無故意誣陷之理，被告嗣後翻異前詞，顯係事後卸責之詞，不足採信
    ，是以本件事證已臻明確，被告犯行堪予認定。
二、查被告代丙○○向黃舜鴻購買第二級毒品安非他命，並提供吸食器具以供丙○○
    施用第二級毒品安非他命，核被告所為，係犯毒品危害防制條例第十條第二項施
    用第二級毒品之幫助犯。公訴人雖認被告購買安非他命幫助施用第二級毒品犯行
    及提供吸食器具等之幫助施用犯行間，犯意各別，行為亦殊，應予分論併罰，惟
    被告於代丙○○向黃舜鴻購買第二級毒品安非他命後，並提供吸食器具以供丙○
    ○施用該代購之第二級毒品安非他命，被告應係基於幫助丙○○施用安非他命之
    犯意所為之各個舉動，而非有數個不同之幫助犯意，應論以一幫助施用毒品罪，
    公訴意旨認應予分論併罰，稍有未洽，附此敘明。又從犯之處罰，爰依刑法第三
    十條第二項之規定按正犯之刑減輕之。爰審酌被告犯罪之動機、所生危害及其犯
    罪後之態度等一切情狀，量處如主文所示之刑，並諭知易科罰金之折算標準，以
    示懲儆。
三、另公訴意旨雖認被告係同時基於幫助販賣及幫助施用第二級毒品安非他命之犯意
    ，以每錢三千元之代價向黃舜鴻購得第二級毒品安非他命，認被告同時涉有毒品
    危害防制條例第四條第二項之販賣第二級毒品之幫助犯罪嫌。按犯罪事實應依證
    據認定之，無證據不得推定其犯罪事實；又不能證明被告犯罪者，應諭知無罪之
    判決，刑事訴訟法第一百五十四條、第三百零一條第一項前段分別定有明文。次
    按，事實之認定，應憑證據，如未能發現相當證據，或證據不足以證明，自不能
    以推測或擬制之方法以為裁判基礎；又認定不利於被告之事實，須依積極證據，
    苟積極證據不足為不利於被告事實之認定時，即應為有利於被告之認定，更不必
    有何有利之證據（最高法院三十年上字第八一六號、四十年臺上字第八六號判例
    參照）。經查，訊據被告甲○○堅決否認有幫助販賣安非他命之犯行，而依被告
    於警訊所為之供述及證人丙○○於警訊及偵查中證述之內容交相參照，被告如係
    基於幫助黃舜鴻販賣安非他命之犯意，則其當不致於代丙○○購得安非他命後，
    回家即發覺所購得之安非他命是糖，而向黃舜鴻質問為何拿糖來騙人，並要求退
    錢，黃舜鴻乃說：拿錯了，更換毒品安非他命可以，退錢則不可以等語，於是被
    告乃再到黃舜鴻住處換取真正之安非他命，故被告並無幫助黃舜鴻販賣第二級毒
    品安非他命之犯意，被告僅係基於幫助證人丙○○施用安非他命之犯意，替證人
    丙○○向黃舜鴻購買安非他命，自不得因被告有代證人丙○○向黃舜鴻購買安非
    他命，即認被告亦同時有幫助黃舜鴻販賣第二級毒品安非他命之犯行，此外復查
    無其他積極證據足以證明被告有幫助黃舜鴻販賣第二級毒品安非他命之犯行，是
    以此部分不能證明被告犯幫助販賣第二級毒品罪，惟公訴人認此部分與前開起訴
    幫助丙○○施用第二級毒品經判決有罪之事實具有想像競合犯之實質上一罪之關
    係，故不另為無罪之諭知，併此敘明。
據上論斷，應依刑事訴訟法第二百九十九條第一項前段，毒品危害防制條例第十條第
二項，刑法第十一條前段、第三十條第二項、修正後第四十一條第一項前段，罰金罰
鍰提高標準條例第二條，判決如主文。
中      華      民      國    九十      年      九      月    二十八    日
                                    台灣彰化地方法院刑事第二庭
                                        法      官
附錄法條
毒品危害防制條例第十條
右正本證明與原本無異。
如不服本判決，應於判決送達後十日內，向本院提出上訴狀（須附繕本）。


司法院資訊處製作；財團法人民間司法改革基金會備份。
